臺灣臺中地方法院刑事判決　　　　　　　　　　　　　九十四年度易字第四六一號
　　公　訴　人　臺灣臺中地方法院檢察署檢察官
　　被　　　告　甲○○
右列被告因詐欺案件，經檢察官聲請以簡易判決處刑（聲請案號：九十三年度偵緝字
第一二一三號），本院臺中簡易庭認不宜逕以簡易判決處刑，應適用通常訴訟程序審
判，本院判決如左：
    主  文
甲○○幫助意圖為自己不法之所有，以恐嚇使人將本人之物交付，處有期徒刑伍月，
如易科罰金，以佰元折算壹日。
    事  實
一、甲○○在可預見金融機構帳戶係個人理財之重要工具，且關係個人財產、信用之
    表徵，如交與他人使用，有被供作財產犯罪之用途，竟仍基於幫助不詳姓名年籍
    之成年人恐嚇之不確定故意，於民國九十三年二月九日至同年三月十五日間之某
    時，在不詳地點，以不詳代價，將其於同年二月九日，在位於臺中市○○區○○
    路臺灣銀行黎明分行所開設帳號：000000000000號之存摺及金融卡
    、密碼交付與姓名年籍不詳之成年人，而後該不詳之人取得前開存摺及金融卡、
    密碼後，即基於意圖為自己不法所有之犯意，於九十三年三月十五日，以電話向
    乙○○恫嚇稱「渠等係四海幫兄弟，因受人委託處理、擺平一些事情，要付錢給
    渠等，才會主持公道，如不照做，即傷害伊家人」等語，致乙○○心生畏懼，乃
    依指示前後各匯款新臺幣（下同）八萬八千元及一萬二千元至指定之甲○○前開
    帳戶內。嗣乙○○於匯款後報警而循線查獲。
二、案經台中市警察局第四分局報請臺灣臺中地方法院檢察署檢察官聲請簡易判決處
    刑。
    理  由
一、訊據被告甲○○固坦承有開設上開臺灣銀行黎明分行帳戶等情不諱，惟矢口否認
    有出售帳戶與他人之幫助恐嚇之犯行；其於偵查中辯稱：該帳戶係因朋友要匯款
    二千元給伊才開戶的，嗣於本院審理時改稱係為了辦理東信退款才去辦理開戶的
    ，而該帳戶是在九十三年四月一日前幾天，因東森寬頻辦理電話退費，通知伊去
    領錢，才發現存摺及印章都遺失了云云。惟查：
（一）被告前揭臺灣銀行黎明分行帳戶係其於九十三年二月九日所開設，有該銀行檢
      送之存摺交易往來明細查詢一紙在卷足參（參九十三年度偵字第九五九三號卷
      第十四頁），且為被告所不否認，自堪信為真實。
（二）被告雖供稱該帳戶係為供友人匯款二千元而設立，然其亦稱曾開立五個金融帳
      戶等語（參九十三年度偵緝字第一二一三號卷第三十一頁），則被告何以不以
      先前所開設之帳戶供友人匯款，竟為了二千元，大費周章地前往銀行開立新帳
      戶後始再告知友人、供友人匯款？此舉顯有違常理。被告嗣辯稱：本案帳戶係
      為了辦理東森寬頻電話退費始開設云云，然經本院向該公司查詢結果，該公司
      覆稱被告於九十二年六月二日向該公司申租多功能受話方付費服務兩門（00
      00000000、0000000000），九十二年六月十九日上述門號
      轉接受話號碼（0000000000）為本公司詐騙風險控管用戶，即予強
      制停話並限本人至門市確認身分及繳驗落地碼帳單。九十二年十月二十七日強
      制拆機，所繳保證金一萬元扣抵帳上欠款後尚餘四千六百六十五元，惟因客戶
      失聯迄未辦理退款等語（參本院卷附亞太固網寬頻公司九十四年二月一日函）
      ；依上開資料，被告話機強制停話、強制拆機之時間均與被告辦理上開銀行帳
      戶之時間不同，再該公司亦因無法聯絡客戶，而未曾辦理退費，是被告辯稱曾
      接獲電信退費通知云云，明顯不實。
（三）被告又辯稱：右揭帳戶存摺及金融卡均放在家中或機車置物箱內，不知何時遺
      失云云；然查，被告於警詢時稱，帳戶密碼係記在腦海裡（參九十三年度偵字
      第九五九三號卷第六頁背面），而偵訊中其復稱密碼係以朋友生日數字設定（
      參九十三年度偵緝字第一二一三號卷十三頁背面）等語；據此，被告右揭帳戶
      之密碼，顯無從為外人得知，且由被告之年籍身分證資料等亦無法推知；惟查
      九十三年三月十五日被告右揭帳戶，自當日十二時三十分許至十二時四十五分
      許止，被害人乙○○所匯入之款項遭分六次跨行提領一空，設若不知悉該帳戶
      密碼之人，如何能於短短十五分鐘內分六次提領成功？而被告又自承住處未曾
      遭竊過，家人亦不會去拿存摺及金融卡，存摺密碼只有伊知道等語；據上，被
      告住處既未遭竊、家人又不可能去拿被告之存摺及金融卡，該密碼數字亦無從
      自可得之年籍資料推知，被告若未主動告知或交付，他人如何知悉其帳號及密
      碼？
（四）按刑法上之故意，區分直接故意（確定故意）與間接故意（不確定故意），「
      行為人對於構成犯罪之事實，明知並有意使其發生者」為直接故意，「行為人
      對於構成犯罪之事實，預見其發生而其發生並不違背其本意者」為間接故意；
      又金融帳戶為個人理財之工具，申請開設金融帳戶並無任何特殊之限制，一般
      民眾皆能自由申請開戶，並得同時在不同金融機構申請多數存款帳戶使用，乃
      眾所周知之事實，依一般人之社會生活經驗，倘係合法收入，本可自行向金融
      行庫開戶使用，而無自他人處取得金融帳戶之必要；苟不以自己名義申請開戶
      ，反以不正方式向不特定人取得他人之金融機構帳戶使用，衡情應能懷疑其目
      的在於恐嚇或詐欺取得他人財物，且以綁架、地下錢莊擄人及車禍等不實電話
      內容而恐嚇取財之犯罪類型層出不窮，該等犯罪多數均係利用人頭帳戶作為出
      入帳戶，並經媒體廣為披載，被告係已成年且具有相當智識之人，是被告對於
      該不詳姓名年籍之成年人實施恐嚇取財之犯行應可預見，且其對於該不詳姓名
      年籍之成年人利用其帳戶向人恐嚇取財，並無違背其本意。至被告交付其帳戶
      之存摺、提款卡及密碼單，既非恐嚇取財罪構成要件之行為，且查無任何證據
      足資證明被告與該不詳姓名年籍之成年人間有何恐嚇取財之犯意聯絡，足認被
      告應僅係幫助行為。
  綜上所述，足認被告確係將前揭存摺及金融卡交付與不詳之人使用，且其有預見
    該不詳之人係預供為犯罪所用而猶容忍之，顯見被告對此犯罪事實之發生並不違
    背其本意。又告訴人乙○○因接獲上開不詳姓名年籍之成年人電話，因此而前往
    匯款八萬八千元及一萬二千元二筆金額至指定之甲○○前開帳戶內等事實，業據
    其於警詢時指訴綦詳，復有匯款憑條二紙在卷可稽，而該電話內容為「渠等係四
    海幫兄弟，因受人委託處理、擺平一些事情，要付錢給渠等，才會主持公道，如
    不照做，即傷害伊家人」等，客觀上足致人心生畏懼，告訴人乙○○亦因此而前
    往匯款高達十萬元，足見告訴人乙○○確亦心生畏懼始為上開匯款行為無誤。綜
    上，被告前開所辯，明顯有違事理，俱不足採信；本件事證明確，被告右揭犯行
    ，洵堪認定。
二、核被告甲○○所為，係犯幫助刑法第三百四十六條第一項恐嚇取財罪。公訴意旨
    認應依幫助詐欺取財罪處斷，尚有未洽，惟起訴事實相同，爰依法變更起訴法條
    ，併予敘明。被告幫助他人實施恐嚇取財犯行，為幫助犯，依刑法第三十條第二
    項按正犯之刑減輕其刑。爰審酌被告出售存摺、提款卡密碼等物，以幫助他人向
    被害人恐嚇財物，幫助犯罪者隱匿真實身分，導致檢警單位追緝幕後主使者之困
    難度，間接造成更多人之遭受損害，其行為誠可非議，然被告本身並未實際參與
    恐嚇取財之犯行，可責難性較為輕微，惟犯罪後否認犯行，犯後態度不佳等一切
    情狀，量處如主文所示之刑，並諭知易科罰金之折算標準，以示懲儆。
據上論斷，應依刑事訴訟法第四百五十二條、第二百九十九條第一項前段、第三百條
，刑法第三十條第一項前段、第二項、第三百四十六條第一項、第二十六條前段、第
四十一條第一項前段，罰金罰鍰提高標準條例第一條前段、第二條，判決如主文。
本案經檢察官丙○○到庭執行職務
中      華      民      國      九十四      年    四    月      四      日
                            臺灣臺中地方法院刑事第十二庭
                                審判長法  官  王鏗普
                                      法  官  莊深淵
                                      法  官  唐敏寶
右正本證明與原本無異
如不服本判決，應於收受本判決後十日內向本院提出上訴書狀，其未敘述上訴理由者
，並得於提起上訴後十日內向本院補提理由書狀（均須按他造當事人之人數附繕本）
「切勿逕送上級法院」
                                      書記官
中      華      民      國      九十四      年    四    月      四      日
附錄本案論罪科刑法條全文：
中華民國刑法第三百四十六條
(單純恐嚇罪)
意圖為自己或第三人不法之所有，以恐嚇使人將本人或第三人之物交付者，處六月以
上五年以下有期徒刑，得併科一千元以下罰金。
以前項方法得財產上不法之利益，或使第三人得之者，亦同。
前二項之未遂犯罰之。
